【裁判字號】    97,訴,153
【裁判日期】    970602
【裁判案由】    損害賠償
【裁判全文】
台灣屏東地方法院民事判決  97年度訴字第153號
    原      告  乙○○
    被      告  甲○○
上列當事人間因損害賠償事件，經原告提起刑事附帶民事訴訟，
由本院刑事庭裁定移送前來，經本院於民國97年5 月19日言詞辯
論終結，判決如下：
    主      文
被告應給付原告新台幣壹拾壹萬仟肆佰陸拾元，及自民國九十
七年一月十五日起至清償日止，按週年利率百分之五計算之利息
。
原告其餘之訴駁回。
訴訟費用由被告負擔五分之一，餘由原告負擔。
本判決第一項得假執行。
原告其餘假執行之聲請駁回。
    事實及理由
一、按訴狀送達後，原告不得將原訴變更或追加他訴；但擴張或
    減縮應受判決事項之聲明者，不在此限。民事訴訟法第255
    條第1項第3款定有明文。查原告於刑事附帶民事訴訟起訴時
    ，原請求被告給付其新台幣（下同）535,422 元本、息，嗣
    於本院言詞辯論時當庭變更為請求給付其543,460 元本、息
    （見本卷第37頁）。核屬擴張應受判決事項之聲明，依首開
    規定，應予准許。
二、原告起訴主張：
（一）兩造為鄰居關係，被告於民國96年10月28日9 時許，將其
      所有車號D6－6109號自用小客車停放在屏東縣港鄉○○路
      9號之1原告住處前，影響原告出入，原告即要求被告將車
      駛離，雙方因此起口角。詎被告竟基於傷害人身體之犯意
      ，以腳踹原告之臀部，致原告跌靠牆上而受有背挫傷腰痛
      、胸壁挫傷之傷害，故被告顯有傷害之侵權行為。
（二）原告因上開侵權行為受有如下之損害：
    1.醫療費用：11,626元。
    2.交通費用：1,834元。
    3.慰撫金：530,000元。
（三）爰依民法侵權行為之法律關係提起本件訴訟等語。並聲明
      ：(一)被告應給付原告543,460 元，及自起訴狀繕本送達翌
      日起至清償日止，按週年利率5%計算之利息。(二)願供擔保
      請准宣告假執行。
三、被告則以：被告確有在上開時、地以腳踹原告之臀部，並致
    其受有前開傷害，但原告請求賠償之金額實屬過高等語置辯
    。並聲明：原告之訴駁回。
四、原告主張被告於前揭時、地對其為不法侵權行為之事實，業
    據提出診斷證明書為證，且為被告所不爭執，復經本院依職
    權調閱本院97年度簡字第4 號刑事卷宗查核屬實，堪信為真
    實。按因故意或過失，不法侵害他人之權利者，負損害賠償
    責任。不法侵害他人之身體或健康者，對於被害人因此喪失
    或減少勞動能力或增加生活上之需要時，應負損害賠償責任
    。又不法侵害他人之身體、健康、名譽、自由、信用、隱私
    、貞操，或不法侵害其他人格法益而情節重大者，被害人雖
    非財產上之損害，亦得請求賠償相當之金額。民法第184 條
    第1項前段、第193條第1項、第195條第1 項前段分別定有明
    文。是原告因前揭傷害就醫所支出之醫療費用與交通費用，
    均得向被告請求賠償。而被告之故意傷害行為，亦造成原告
    之心理受有相當損害，原告自得依前揭規定向被告請求非財
    產上之損害賠償。茲分別審酌原告得請求賠償之各項金額如
    下：
（一）醫療費用部分：原告主張其因系爭傷害支出醫療費用共計
      11,626元，業據提出醫療費用收據及診斷證明書等文件為
      證，且為被告所不爭執（見本卷第37頁）。按全民健康保
      險法第1 條後段固規定，就該法未規定之事項應適用保險
      法相關規定。惟全民健康保險性質上係屬健康、傷害保險
      ，除有全民健康保險法第82條規定之情形外，依保險法第
      130條、第135條準用同法第103 條之規定，全民健康保險
      之保險人不得代位行使被保險人因保險事故所生對於第三
      人之請求權，要無保險法第53條規定適用之餘地。是全民
      健康保險之被保險人，非因汽車交通事故受傷害，受領全
      民健康保險提供之醫療給付，其因侵權行為所生之損害賠
      償請求權並不因而喪失（最高法院89年台上字第805 號裁
      判要旨參照）。是上述醫療費用收據中有關健保給付部分
      ，依前開說明，原告之損害賠償請求權並不因而喪失，亦
      應准許。至證明書費用部分，係原告為證明損害發生及其
      範圍所必要之費用，應納為損害之一部分，而得請求加害
      人即被告賠償（此部分最高法院91年5月7日91年度第3 次
      民事庭會議決議已改變見解，不再參考最高法院66年度第
      5 次民庭庭推總會議決議(二)之結論）。基上，原告此部分
      之請求均屬有據，應予准許。
（二）交通費用部分：原告主張其因系爭傷害就醫支出之交通費
      用共計1,834 元之事實，業據提出購票證明單及估價單等
      文件為證（見本卷第29、30、31、33頁），且被告對此亦
      不爭執（見本卷第37頁），亦堪信實。故原告此部分之請
      求亦應准許。
（三）慰撫金部分：次按民法第195條第1項所謂相當之金額，應
      以實際加害情形與被害人受損情節之程度，以及加害人、
      被害人之身分、地位、經濟狀況等加以判斷（最高法院47
      年台上字第1221號判例意旨參照）。原告主張其係國立成
      功大學畢業，以前曾在公司上班，從事修理機械工作，已
      於60歲退休，95年度名下有房屋、土地及投資各1 筆，財
      產總額為791,020 元，有稅務電子閘門財產所得調件明細
      表1份可稽（見本卷第9、38頁），且為被告所不爭執。而
      被告主張其係高中肄業，從事殯葬服務業，月入約4、5萬
      元，95年度名下有汽車3 部，有稅務電子閘門財產所得調
      件明細表1 份可憑（見本卷第10、38頁），原告對此並不
      爭執。本院審酌上情，暨兩造之身分、地位、經濟狀況、
      原告受傷程度，與其事發時為年已68歲之老翁，而被告當
      時40餘歲（見本卷第32、41頁之戶籍資料），被告竟因細
      故即對原告施暴，原告勢必感受相當深精神上之痛苦等一
      切情狀，認原告得請求被告賠償之非財產上損害，以10萬
      元為適當，逾此範圍之請求，即非有據。
五、綜上所述，原告得請求被告賠償之損害金額，總計為113,46
    0 元（11,626元＋1,834元＋100,000元）。再按「給付無確
    定期限者，債務人於債權人得請求給付時，經其催告而未為
    給付，自受催告時起，負遲延責任。其經債權人起訴而送達
    訴狀，或依督促程序送達支付命令，或為其他相類之行為者
    ，與催告有同一之效力。」、「遲延之債務，以支付金錢為
    標的者，債權人得請求依法定利率計算之遲延利息。」、「
    應付利息之債務，其利率未經約定，亦無法律可據者，週年
    利率為百分之五。」民法第229條第2項、第233條第1項前段
    及第203 條分別定有明文。從而，原告依侵權行為損害賠償
    之法律關係，請求被告給付113,460 元，及自刑事附帶民事
    訴訟起訴狀繕本送達被告翌日即97年1 月15日起至清償日止
    ，按週年利率5%計算之利息，為有理由，應予准許；逾此部
    分之請求，則無理由，應予駁回。
六、又本件所命給付之金額未逾50萬元，併依民事訴訟法第389
    條第1 項第5 款規定，依職權宣告假執行。原告此部分陳明
    願供擔保請准宣告假執行，即無必要，附此敘明。至原告敗
    訴部分，其假執行之聲請已失所附麗，應予駁回。
七、兩造其餘攻擊、防禦方法及舉證，經本院斟酌後認均不足以
    影響本判決之結果，自無逐一詳予論駁之必要，末此說明。
八、結論：本件原告之訴，為一部有理由，一部無理由，依民事
    訴訟法第79條、第389條第1項第5款，判決如主文。
中    華    民    國    97    年    6     月    2     日
                    民事第一庭  法  官  張以岳
以上正本係照原本作成。
如不服本判決，應於送達後20日內，向本院提出上訴狀並表明上
訴理由，如於本判決宣示後送達前提起上訴者，應於判決送達後
10日內補提上訴理由書（須附繕本）。
                                書記官  林志憲
中    華    民    國    97    年    6     月    2     日


司法院資訊處製作；財團法人民間司法改革基金會備份。
